臺灣高等法院刑事判決
108年度上易字第2178號
上  訴  人  
即  被  告  閻廷偉  



選任辯護人  林益誠律師
上列上訴人因妨害自由案件，不服臺灣宜蘭地方法院108年度易
字第328號，中華民國108年10月7日第一審判決（起訴案號：臺
灣宜蘭地方檢察署108年度偵字第2525號），提起上訴，本院判
決如下：
    主  文
上訴駁回。    
    事  實
一、閻廷偉為臺灣宜蘭地方法院107年度宜簡字第243號侵權行為
    損害賠償事件之原告，於民國108年1月22日下午為前開案件
    屢致電書記官吳昕儒表示不滿承辦法官處置，復於同日下午
    5 時30分許再度致電吳昕儒，經其他同事接聽後告知吳昕儒
    已下班，閻廷偉懷疑所述為真，心生不滿，竟萌生恐嚇之故
    意，口出：「法官也下班了，書記官也下班了，你不要我等
    一下衝到法院，看到他的車子，就砸他的車」等加害財產之
    事恐嚇吳昕儒，嗣吳昕儒經同事轉達知悉而心生畏懼，致生
    危害於安全。
二、案經臺灣宜蘭地方法院暨宜蘭縣政府警察局宜蘭分局報告臺
    灣宜蘭地方檢察署檢察官偵查起訴。
    理  由
壹、證據能力
一、證人即告訴人吳昕儒、證人林姿君於警詢所為之陳述，係被
    告以外之人於審判外之陳述，且經辯護人爭執證據能力，依
    刑事訴訟法第159條第1項規定，認渠等於警詢時之陳述，無
    證據能力。
二、前開證人於偵查中向檢察官所為之具結證述，辯護人不爭執
    其證據能力，亦查無顯不可信情況，依刑事訴訟法第159 條
    之1第2項之規定，應具有證據能力。
貳、實體部分
一、被告閻廷偉經合法傳喚未到庭，惟據其於原審對其為臺灣宜
    蘭地方法院107年度宜簡字第243號侵權行為損害賠償事件之
    原告，於108年1月22日下午曾為前開案件致電書記官之事坦
    承不諱，核與證人即告訴人吳昕儒於偵查中之指訴、證人林
    姿君於偵查中之證述相合，並有臺灣宜蘭地方法院107 年度
    宜簡字第243 號侵權行為損害賠償事件影卷可參，此部分事
    實情形，首堪認定。
二、被告於原審雖矢口否認有何恐嚇危害安全犯行，辯稱：伊不
    記得伊講電話的內容，姓閻不代表就是閻廷偉。而且當時也
    沒有講砸誰的車子。告訴人當時應該沒有感到害怕，因為事
    後伊再打電話給告訴人，電話中告訴人有說有笑，期間將近
    九分鐘云云。然查：
(一)被告確有以上開恫嚇言詞威脅告訴人要砸告訴人車之情，業
    據證人林姿君於偵查中證稱：當伊告知被告書記官已下班時
    ，被告隨即稱：「法官也下班了，書記官也下班了，你不要
    我等一下衝到法院，看到他的車子，就砸他的車」等語，本
    院審理時亦到庭證稱：「他表示他要找吳書記官，因為當時
    下班時間，被告找書記官，表示他有意見，我跟被告說書記
    官下班了，被告講法官也下班了，書記官也下班了，不要讓
    我在法院看到他的車，看到我就砸車，我接完被告的電話之
    後，有轉達吳書記官」等語；且證人即告訴人吳昕儒於本院
    審理時亦到庭證稱：「因為當日早上有一件民事案件由我們
    宜股承辦，當天被告未到庭，所以我們法官以一造辯論判決
    結案，被告下午就打電話問說為何可以直接結案；被告大概
    打了兩至三通電話，打電話來時口氣一直都不好，一直質問
    為何法官可以直接結案，被告說因為拉肚子所以趕不上開庭
    ，我跟被告說，若請假應該要事前就要表示，我有跟被告說
    不服可以上訴，被告聽不進去；因為那時候我同事幫我接電
    話，被告問我下班沒，因為有來電顯示，所以我知道是被告
    來電，我不想要接電話，由我同事幫我轉接，我說我要下班
    ，所以我請我同事幫我轉達被告說我要下班，閻廷偉回說確
    定有下班嗎，不要讓他車棚看到我的車，我的理解若被告看
    到我的車的話，他要砸車，我同事接完電話直接跟我說，我
    當下心跳很快，當時我真的要下班，我很害怕」等語。依其
    脈絡顯係被告得悉告訴人已下班未能接聽電話乙事感到不滿
    ，並懷疑書記官下班說法之真實性，進而以要砸毀告訴人的
    車輛作為對告訴人惡害的通知至明，被告於原審辯稱並非針
    對告訴人的車輛乙節，核與事實不符，應屬卸責之詞，不足
    採信。復查，告訴人於偵查中尚證稱：伊當時聽到時很害怕
    ，很怕在車棚碰到被告，不知道被告會對伊做什麼，被告當
    天也有在大門口把法官叫住，法官嚇到走進法警室等語，則
    依被告當時向法院人員陳述之內容，提及「衝到法院」、「
    看到他的車，就砸他的車」等語，均係加害他人財產之事，
    客觀上已足以使人產生恐怖感受，參之以被告亦確曾於當日
    在法院門口找法官問事，被告又係案件爭訟期間之當事人，
    不論被告是否真的有砸車的計畫、有無砸車的能力、可能性
    ，要非所問，綜合客觀情勢，單純之恫嚇即足以使處理案件
    之書記官心生極大畏怖，致生危害於安全。
(二)被告固提出其於108年7月12日下午3 時19分許與告訴人間之
    電話對話內容，並辯稱依渠等之間的對話可知告訴人當時有
    說有笑，期間九分鐘，顯見告訴人並無因被告之言語而心生
    畏懼云云。惟查，經原審勘驗該等對話內容，被告亟欲解釋
    本案案情，而告訴人回應以「呃…你打來要幹嘛」、「我們
    有必要溝通嗎」、「可是我們應該沒有私下溝通的必要吧」
    等語，顯見告訴人並無意願回應，並努力避免再與被告間談
    論本案之事，而告訴人礙於工作不得已接聽當事人電話，並
    不表示告訴人樂意與被告持續對話，且前開對話是在本事件
    發生約半年之後，對告訴人而言，畏懼心情略有平復，亦符
    合常理，並不能因此即謂被告所稱要砸車之事不足以使告訴
    人聽聞後心生畏懼，從而，被告此部分所辯，尚不足採。
(三)被告於原審辯稱檢察官並未提出當時電話錄音等積極證據，
     不能證明被告確有恐嚇之事云云，惟本院依被告之選任辯
    護人聲請調取臺灣宜蘭地方法院108 年1 月22日下午5 時20
    分至40分撥打電話號碼00-0000000轉民事庭宜股（2320）之
    錄音檔光碟，據該院函覆稱：「該時段尚未裝設全程錄音設
    備」，此有臺灣宜蘭地方法院108 年12月13日宜院春刑字第
    1080001093號函一份在卷可憑；按證明被告犯罪，並不以特
    定之證據為限，本案既經證人即告訴人吳昕儒、林姿君證述
    在案，且互核並無何瑕疵可指，被告所辯復難為憑採，足以
    確認告訴人指訴之事實應為真實，本案事證即臻明確，亦無
    調查其他證據之必要，附此敘明。
(四)綜上所述，被告所辯，要無可採，本件事證明確，被告犯行
    堪以認定，應依法論科。
三、核被告所為，係犯刑法第305 條恐嚇危害安全罪。
四、原審認被告罪證明確，適用刑法第305條、第41條第1項前段
    ，刑法施行法第1條之1第1項、第2 項前段之規定，及審酌
    被告無犯罪之前科紀錄，有本院被告前案紀錄表1 紙在卷可
    稽，被告因與他人生訴訟案件，不滿法官處置竟不思正途，
    而以言詞對法院書記官恫稱要砸毀車輛，欠缺溝通理性及對
    他人之尊重，致告訴人心生恐懼至深，被告所為實不足取，
    並衡酌被告犯罪之動機、原因、手段，被告犯後否認犯行，
    未見悔意，又迄未能與告訴人達成和解或取得諒解，兼衡其
    高職畢業之智識程度、未婚、不需扶養他人、待業中等家庭
    、生活、經濟狀況等一切情狀，量處有期徒刑4月，並諭知
    易科罰金之折算標準。其認事用法及量刑，均無違誤，被告
    上訴意旨，仍執陳詞否認犯罪，為無理由，其上訴應予駁回
    。
五、被告經合法傳喚，無正當理由未到庭，爰不待其陳述逕行判
    決，併此敘明。
據上論斷，應依刑事訴訟法第368 條、第371條，判決如主文。
本案經檢察官鄭龍照到庭執行職務。
中　　華　　民　　國　 109　　年　　1　　月　　15　　日
                  刑事第十六庭  審判長法　官  葉騰瑞
                                      法　官  陳芃宇
                                      法　官  莊明彰
以上正本證明與原本無異。
不得上訴。
                                      書記官  蘇佳賢
中　　華　　民　　國　　109 　年　　1 　　月　　17　　日
附錄：本案論罪科刑法條全文　
中華民國刑法第305條
（恐嚇危害安全罪）以加害生命、身體、自由、名譽、財產之事
，恐嚇他人致生危害於安全者，處2年以下有期徒刑、拘役或3百元以下罰金。